臺灣基隆地方法院刑事判決　
111年度金訴字第43號
公  訴  人  臺灣基隆地方檢察署檢察官
被      告  鄭宇軒  



上列被告因違反洗錢防制法等案件，經檢察官提起公訴（110年
度偵字第5111號、110年度偵字第5876號），嗣被告於準備程序
中就被訴事實為有罪之陳述，本院合議庭裁定由受命法官獨任進
行簡式審判程序，並判決如下：
    主      文
鄭宇軒幫助犯洗錢防制法第十四條第一項之洗錢罪，處有期徒刑
2月，併科罰金新臺幣3萬元，罰金如易服勞役，以新臺幣1千元
折算1日。緩刑2年，並應依本判決所載期限、方式向郭佳瑋支付
新臺幣2萬元及向劉瑞玲支付新臺幣11萬元。
犯罪所得之新臺幣2萬元沒收，於全部或一部不能沒收或不宜執
行沒收時，追徵其價額。
    事實及理由
一、本案之犯罪事實及證據，均引用起訴書之記載(如附件)，並
    增列「被告鄭宇軒於本院準備程序及審理時之自白」為證據
    。
二、論罪科刑：
　㈠被告透過友人將本案中國信託帳戶出售予不詳之人，並協助
    申辦網路銀行及設定約定帳號，供該不詳之人登入網路銀行
    將詐欺犯罪所得轉匯至約定帳號，使偵查機關難以追查金流
    而掩飾特定犯罪所得之來源、去向；然被告並未參與詐欺取
    財罪及洗錢罪之構成要件行為，且無證據證明被告主觀上有
    共同詐欺取財或洗錢之犯意聯絡，自應認被告係基於幫助之
    意思而為上開行為，核屬幫助犯。是被告所為，係犯刑法第
    30條第1項前段、第339條第1項之幫助詐欺取財罪及刑法第3
    0條第1項前段、洗錢防制法第14條第1項之幫助洗錢罪。又
    被告以一行為同時觸犯上開二罪名，並侵害告訴人郭佳瑋、
    劉瑞玲之財產法益，屬想像競合犯，依刑法第55條規定，應
    從一重論以幫助洗錢罪。
　㈡洗錢防制法第16條第2項規定：「犯前二條之罪，在偵查或審
    判中自白者，減輕其刑」，被告對於幫助犯同法第14條第1
    項之洗錢罪，於偵查及本院審理時均自白不諱，依首開規定
    ，應予減輕其刑。又被告為幫助犯，其提供之金融帳戶僅係
    詐欺行為人收取、掩飾犯罪所得款項之工具，可替代性高，
    對於實現犯罪結果之助力有限，爰依刑法第30條第2項規定
    遞減輕其刑。
　㈢本院審酌被告因貪圖自身利益，貿然將金融帳戶售予不詳之
    人使用，供他人用以收取、掩飾詐欺犯罪所得之款項，增加
    偵查機關查緝詐欺行為人、查扣贓款及本案告訴人求償之困
    難性，犯罪所生之損害不輕；惟被告係基於不確定故意而為
    本案犯行，主觀惡性較為輕微，且本案中國信託帳戶內資金
    出入期間係110年5月10日至110年5月25日，即實際供他人使
    用之期間約半個月，而告訴人郭佳瑋、劉瑞玲受騙匯入之款
    項多寡及是否尚有其他被害人，均已逸脫被告之掌控；兼衡
    被告始終坦承犯行，未耗費過多司法資源，並允諾全額賠償
    告訴人郭佳瑋、劉瑞玲所受之損害(本院卷第47頁)，犯後態
    度尚稱良好，暨被告之智識程度、生活狀況(本院卷第46頁)
    及前科素行等一切情狀，量處如主文所示之刑，併諭知罰金
    易服勞役之折算標準。
  ㈣被告未曾因故意犯罪而受有期徒刑以上刑之宣告，符合得以
    宣告緩刑之要件。本院考量被告年紀尚輕，先前無任何犯罪
    前科，本案行為時係因缺錢花用，始將名下金融帳戶出售予
    他人使用，所為雖屬不該，然於偵審中均坦承犯行，且願賠
    償本案告訴人，故對被告宣告附條件之緩刑，顯較有利於被
    告更生及填補告訴人之損害，為此依刑法第74條第1項第1款
    、第2項第3款規定，予以宣告緩刑2年，併依被告自述之生
    活狀況、還款計畫及告訴人郭佳瑋、劉瑞玲提供之收款帳戶
    ，命被告依下列期限、方式支付損害賠償：
　⒈於111年5月31日前，以匯款方式支付告訴人郭佳瑋新臺幣(下
    同)2萬元(左營新莊仔郵局帳號00000000000000號帳戶)。
　⒉自111年6月起至112年4月止，於每月月底前，以匯款方式各
    支付告訴人劉瑞玲1萬元(玉山銀行民生分行帳號0000000000
    000號帳戶)，合計11萬元。
三、沒收：
　㈠犯罪所得，屬於犯罪行為人者，沒收之，於全部或一部不能
    沒收或不宜執行沒收時，追徵其價額，但已實際合法發還被
    害人者，不予宣告沒收或追徵；宣告沒收或追徵，有過苛之
    虞、欠缺刑法上之重要性、犯罪所得價值低微，或為維持受
    宣告人生活條件之必要者，得不宣告或酌減之；此分別規定
    於刑法第38條之1第1項前段、第3項、第5項及第38條之2第2
    項。
　㈡被告因本案犯罪獲取2萬元報酬，此部分犯罪所得未據扣押，
    亦迄未發還被害人，且對被告宣告沒收上開犯罪所得，尚無
    過苛之虞，爰依刑法第38條之1第1項前段、第3項規定，宣
    告沒收之，並諭知於全部或一部不能沒收或不宜執行沒收時
    ，追徵其價額。
據上論斷，應依刑事訴訟法第273條之第1項、第299條第1項前段
、第310條之2、第454條第2項，判決如主文。
本案經檢察官江柏青提起公訴，檢察官陳宜愔到庭執行職務。
中　　華　　民　　國　　111 　年　　3 　　月　　9 　　日
                  刑事第五庭  法　官　陳怡安
以上正本證明與原本無異。
如不服本判決應於收受送達後20日內向本院提出上訴書狀，並應
敘述具體理由；其未敘述上訴理由者，應於上訴期間屆滿後20日
內向本院補提理由書（均須按他造當事人之人數附繕）「切勿逕
送上級法院」。
中　　華　　民　　國　　111 　年　　3 　　月　　9 　　日
                              書記官　洪福基
附錄本案論罪科刑法條全文：
中華民國刑法第30條
（幫助犯及其處罰）
幫助他人實行犯罪行為者，為幫助犯。雖他人不知幫助之情者，
亦同。
幫助犯之處罰，得按正犯之刑減輕之。
中華民國刑法第339條
（普通詐欺罪）
意圖為自己或第三人不法之所有，以詐術使人將本人或第三人之
物交付者，處 5 年以下有期徒刑、拘役或科或併科 50 萬元以
下罰金。
以前項方法得財產上不法之利益或使第三人得之者，亦同。
前二項之未遂犯罰之。
洗錢防制法第14條
有第二條各款所列洗錢行為者，處 7 年以下有期徒刑，併科新
臺幣 5 百萬元以下罰金。
前項之未遂犯罰之。
前二項情形，不得科以超過其特定犯罪所定最重本刑之刑。
【附件】
臺灣基隆地方檢察署檢察官起訴書
                                     110年度偵字第5111號
                                     110年度偵字第5876號
　　被　　　告　鄭宇軒　
上列被告因違反洗錢防制法等案件，業經偵查終結，認應提起公
訴，茲將犯罪事實及證據並所犯法條分敘如下：
　　　　犯罪事實
一、鄭宇軒可預見提供帳戶提款卡及密碼予他人使用，可能幫助
    他人實施財產犯罪之用，仍不違背其本意，竟基於幫助詐欺
    取財及基於掩飾、隱匿特定犯罪所得本質、來源及去向之不
    確定故意，於民國110年5月初，在其基隆市○○區○○街000巷0
    0弄0號住處樓下，將其申辦之中國信託商業銀行帳號：000-
    000000000000號帳戶（下稱中信銀行帳戶）之存摺、提款卡
    及網路銀行帳號密碼，以新臺幣（下同）2萬元之代價賣給
    友人「黃韋鈞」（音譯）。嗣「黃韋鈞」及其所屬詐欺集團
    成員取得上開帳戶後，即意圖為自己不法之所有，基於詐欺
    取財之犯意，於附表所示之詐騙時間，以附表所示之方式，
    向附表所示之郭佳瑋等人施用詐術，致渠等陷於錯誤，而分
    別依指示於附表所示之匯款時間，將如附表所示之金額匯入
    上開中信銀行帳戶內，旋遭真實姓名年籍不詳之詐騙集團成
    員提領一空，以隱匿、掩飾上開犯罪所得之去向。嗣因郭佳
    瑋等人察覺有異並報警處理，始循線查悉上情。
二、案經郭佳瑋及劉瑞玲訴由基隆市警察局第二分局報告偵辦。
　　　　證據並所犯法條
一、上揭犯罪事實，業據被告鄭宇軒於警詢及偵查中均坦承不諱
    ，核與告訴人郭佳瑋及劉瑞玲之指述相符，並有被告上開帳
    戶交易明細表、告訴人郭佳瑋及劉瑞玲出具之匯款紀錄、通
    訊軟體LINE對話紀錄、受理詐騙帳戶通報警示簡便格式表及
    金融機構聯防機制通報單等附卷可資佐證，是被告上開任意
    性自白與事實相符，足堪採信，被告犯嫌堪予認定。
二、核被告所為，係犯刑法第30條第1項、第339條第1項之幫助
    詐欺取財罪嫌及為洗錢防制法第2條第2款之洗錢行為，而涉
    犯同法第14條第1項之幫助洗錢罪嫌。被告以一行為觸犯上
    開罪名，為想像競合犯，請依刑法第55條規定，從較重之幫
    助洗錢罪嫌論處。至被告出售帳戶所取得未扣案之犯罪所得
    2萬元，請依刑法第38條之1第1項宣告沒收，如全部或一部不
    能沒收，請依刑法第38條之1第3項追徵其價額。
三、依刑事訴訟法第251條第1項提起公訴。
　  此　致
臺灣基隆地方法院
中　　華　　民　　國　 110　　年　　12　　月　　22　　日
　　　　　　　　　　　　　檢　察　官    江柏青　
本件正本證明與原本無異
中　　華　　民　　國　 111　　年　　 1  　月　　 5  　日
　　　　　　　　　　　　　書  記  官    邱品儒
附錄本案所犯法條全文
中華民國刑法第30條
（幫助犯及其處罰）
幫助他人實行犯罪行為者，為幫助犯。雖他人不知幫助之情者，
亦同。
幫助犯之處罰，得按正犯之刑減輕之。
中華民國刑法第339條
（普通詐欺罪）
意圖為自己或第三人不法之所有，以詐術使人將本人或第三人之
物交付者，處 5 年以下有期徒刑、拘役或科或併科 50 萬元以
下罰金。
以前項方法得財產上不法之利益或使第三人得之者，亦同。
前二項之未遂犯罰之。
洗錢防制法第14條
有第二條各款所列洗錢行為者，處 7 年以下有期徒刑，併科新
臺幣 5 百萬元以下罰金。
前項之未遂犯罰之。
前二項情形，不得科以超過其特定犯罪所定最重本刑之刑。
附表：
編號 告訴人 詐騙時間 詐騙方式 匯款時間 匯款金額 1 郭佳瑋 110年5月17日 佯以博奕網站儲值云云 ⑴110年5月17日下午5時45分許 ⑵110年5月19日上午11時41分許 ⑴1萬元 ⑵1萬元 2 劉瑞玲 110年5月間  佯以投資金牛娛樂城云云 ⑴110年5月17日晚間8時6分許 ⑵110年5月20日上午11時15分許 ⑴1萬元 ⑵10萬元